【裁判字號】    95,上易,1045
【裁判日期】    950815
【裁判案由】    妨害名譽
【裁判全文】
臺灣高等法院刑事判決                95年度上易字第1045號
上  訴  人
即  被  告  乙○○
選任辯護人  盧國勳律師
選任辯護人  陳怡文律師
上列上訴人因妨害名譽案件，不服臺灣臺北地方法院95年度易字
第319號，中華民國95年4月26日第一審判決（起訴案號：臺灣臺
北地方法院檢察署94年度偵字第22753號），提起上訴，本院判
決如下：
    主  文
上訴駁回。
    事  實
一、乙○○係臺北縣新店市「伴吾別墅」社區住戶，與隔鄰住戶
    甲○○前已有嫌隙，乃意圖散布於眾，於民國九十四年十月
    十六日上午十時許，在臺北縣新店市○○路一○六巷三六號
    一樓（聲請書誤繕：二樓，應予更正）「伴吾別墅」第八屆
    住戶大會上，當眾指摘甲○○在乙○○家門口：丟死魚頭、
    打電話騷擾及破壞機車等足以毀損甲○○名譽之事。
二、案經甲○○訴由臺北縣政府警察局新店分局報告臺灣臺北地
    方法院檢察署檢察官偵查聲請以簡易判決處刑，原審認不宜
    以簡易判決處刑，改依通常程序審理。
    理  由
一、證據能力部分：辯護人辯稱：告訴人甲○○警詢說辭無證據
    能力，證人彭禹豐於原審曾稱我認為她是直接講甲○○等語
    ，顯是個人臆測，依刑事訴訟法第一百六十條亦無證據能力
    ，錄音帶部分，因證人黃宏毅曾稱：我當場予以制止等語，
    然錄音帶卻無此段，足認該錄音帶並非案發當日之錄音帶，
    與本案無關聯性，依大法官會議釋字第五八二號解釋，亦無
    證據能力等語。經查：
（一）被告以外之人於審判外陳述，除別有規定外，無證據能力
      ，刑事訴訟法第一百五十九條第一項定有明文，有關告訴
      人甲○○警詢說辭，係屬審判外陳述，且無同法第一百五
      十九條之二、之三及之五規定情況，依法自無證據能力，
      是辯護人此部份所辯，即非無據。
（二）證人之個人意見或臆測之詞，除以實際經驗為基礎外，無
      證據能力，刑事訴訟法第一百六十條定有明文，有關證人
      彭禹豐於原審證稱：我在十月十五日之前，九月一日，八
      月底時，我二次幫她們協調，在那時我都已經聽過這些話
      ，案發當天是第三次聽到，我認為她是直接講甲○○等語
      （原審卷第七三頁），觀其全部意旨，顯係基於二次實際
      經驗為基礎，而為判斷，依上開法條規定，自有證據能力
      ，辯護人斷章取義，謂係無證據能力，顯有誤會。
（三）有關錄音帶部分，原審於勘驗前即載有勘驗目的：被告是
      否有在住處大會時，陳述如伍臨時動議所示內容，並於勘
      驗後詢問被告錄音帶內聲音是否為其所發？被告答稱是等
      情，有勘驗筆錄在卷可參（原審卷第五十至五一頁），且
      證人黃宏毅於原審證稱：當天是由程志強總幹事負責錄音
      ，錄完的錄音帶是由我本人取下來的，全程都有錄音錄了
      二個小時，是程志強交給我的因為現場有爭議存在，所以
      我把錄音帶安全墊片取下防止被再錄音，並且把錄音帶放
      在我家中二天，這二天中我是要紀錄民意代表答應他們建
      設的事項，二天後二十日或二一日我早上上班出門，把我
      的手稿會議紀錄跟錄音帶交給早班警衛，請他轉交給保全
      公司傅經理，當天下午我有打電話問傅經理確認有無收到
      ，傅經理說他有收到，他的回答是『會議紀錄我會儘快把
      它聽完，並打出來。』勘驗筆錄與我當天開會內容，除勘
      驗筆錄內提到的『臭骨頭』應該是『魚頭』，其他大致相
      符等語（原審卷第七七至七八頁），顯見係爭錄音帶與本
      案關係密切，非無關聯性，辯護人僅執證人片段語言，即
      謂錄音帶無關聯性，亦有誤會。
二、訊據上訴人即被告乙○○固坦於九十四年十月十六日召開住
    戶大會時在場等情，惟否認曾指摘甲○○丟死魚頭、打電話
    騷擾及破壞機車等語。惟查：
（一）上揭犯罪事實，業經告訴人甲○○於偵訊指證稱：九十四
      年十月十六日於住戶大會當眾誣指其機車也是本人所破壞
      ，還說我打電話騷擾她，說我在她家門口丟死魚頭等語（
      偵卷第三八頁），核與證人傅金泉於偵訊及原審結證稱：
      我是社區管理經理，他們開住戶大會，我都會參加。當天
      有聽到被告有指責安全委員，而當時安全委員只有一位即
      甲○○，說安全委員破壞機車、丟死魚頭及打電話騷擾。
      她是以住戶身分提出臨時動議說她的困擾，及她的問題，
      裡面結果指責到告訴人有對她作這些動作等語（偵卷第三
      九頁，原審卷第七一至七二頁），證人彭禹豐證稱：當時
      我是監察委員，所以我一定會參加。當天我聽到是比較籠
      統，他指責告訴人涉嫌破壞她的機車，還有打電話騷擾，
      也有丟死魚頭，我在十月十五日之前，九月一日，八月底
      時，我二次幫她們協調，在那時我都已經聽過這些話，案
      發當天是第三次聽到，我認為她是直接講甲○○等語（偵
      卷第三九頁，原審卷第七三頁），證人黃宏毅於原審證稱
      ：伴吾別墅第八屆會員大會我是主席．當時被告發言的內
      容為：『．．丟死魚頭．．我所提的這些事情，是我們管
      委會的委員做的，且委員也有在現場』，我確定有聽到委
      員二個字．我們的編制只有一位安全委員，當時就是甲○
      ○等語相符（原審卷第七六頁）、證人即保全人員丁○○
      、證人即住戶丙○○於本院亦為相同證述（本院卷第五九
      頁，第六十頁），且觀諸卷附吾別墅社區第八屆區分所有
      權人會議記錄載有：「伍、臨時動議（住戶反映事項）：
      (五)三四一號二樓：(2)與鄰居甲○○相處問題（指責電話騷
      擾、丟死魚頭、機車破壞等）」等情，且原審勘驗當日錄
      音帶，亦有此等情狀，有勘驗筆錄在卷可參（原審卷第五
      十至五一頁），是告訴人所指即有依據，堪予採信。
（二）被告及辯護人辯稱：錄音帶並未指名道姓，是告訴人自己
      對號入座等語，經查：系爭錄音帶錄音並非十分清晰，此
      由勘驗筆錄載（某）委員在大門咆哮乙節，被告即稱是安
      全委員等語（原審卷第五一頁第十一行），而當時安全委
      員僅告訴人一人而已，顯然依被告所自承，其所指已有針
      對性，足可特定當事人，並非所謂對號入座，是此一辯解
      亦不可採。
（三）至伴吾別墅第八屆區分所有權人會議記錄，固分別有告訴
      人、被告所提出之二種版本之會議記錄（偵卷第十三至十
      六頁，原審簡字卷第二三至二七頁），然證人黃宏毅證稱
      ：院卷內會議紀錄我有原稿紙本，是根據我現場的簡易會
      議紀錄謄在我的手稿上，偵卷的會議紀錄是管理公司根據
      當時的錄音帶製作的，院卷的內容較為摘要，至於偵卷中
      有些用詞較為不文雅，所以給住戶看的比較文雅的是院卷
      的那份等語（原審卷第七六頁）；因此，不能以此不同，
      而為有利被告之認定。
（四）被告提出九十四年九月二日錄音暨譯文，其中有：我每天
      跟她請安，看她有多少時間跟我玩等語，被告因認告訴人
      確有打電話騷擾乙節，姑不論此錄音來源，或其內容憑信
      性，縱依其記載，亦不足推論係打電話騷擾，此無非係被
      告知臆測，實不足採。
（五）辯護人聲請再勘驗錄音帶，惟如前所述，該錄音帶業經原
      審勘驗，且有證據能力，辯護人此項聲請，洵無調查必要
      ，附此敘明。辯護人另指證人丙○○、丁○○於本院證述
      ，因其等於警詢未為與本案相關陳述，而不可採乙節，惟
      上開二位證人於本院所述，有其他證據可佐，自堪採信，
      至於其等於警詢有無陳述乙節，或因詢問人提問範圍，或
      因筆錄記載精細與否等問題，尚不得據此即認其鄧陳述不
      可採，是辯護人所辯，有所誤會。
三、核被告所為，係犯刑法第三百十條第一項之誹謗罪。原審以
    事證明確，適用刑事訴訟法第二百九十九條第一項前段，修
    正前刑法第三百十條第一項、第四十一條第一項前段，修正
    前罰金罰鍰提高標準條例第一條前段，第二條，並審酌被告
    並無前科，素行尚屬良好，有本院被告前案紀錄表在卷可按
    ，犯罪動機，犯罪之手段與所生之損害尚屬輕微，犯後態度
    等一切情狀，量處拘役十五日，並諭知易科罰金折算標準，
    認事用法，均無不當，被告上訴否認犯行，為無理由，應予
    駁回。另按行為後法律有變更者，適用行為時之法律。但行
    為後之法律有利於行為人者，適用最有利於行為人之法律，
    刑法第二條第一項定有明文。被告犯罪時之刑法第四十一條
    第一項前段規定：「犯最重本刑為五年以下有期徒刑以下之
    刑之罪，而受六個月以下有期徒刑或拘役之宣告，因身體、
    教育、職業、家庭之關係或其他正當事由，執行顯有困難者
    ，得以一元以上三元以下折算一日，易科罰金。」又行為時
    之易科罰金折算標準，修正前罰金罰鍰提高標準條例第二條
    前段（現已刪除）規定，就其原定數額提高為一百倍折算一
    日，則被告行為時之易科罰金折算標準，應以銀元三百元折
    算一日，經折算為新臺幣後，應以新臺幣九百元折算為一日
    。惟九十五年七月一日修正公布施行之刑法第四十一條第一
    項前段則規定：「犯最重本刑為五年以下有期徒刑以下之刑
    之罪，而受六個月以下有期徒刑或拘役之宣告者，得以新臺
    幣一千元、二千元或三千元折算一日，易科罰金。」比較修
    正前後之易科罰金折算標準，以九十五年七月一日修正公布
    施行前之規定，較有利於被告，則應依刑法第二條第一項前
    段，適用修正前刑法第四十一條第一項前段規定，定其折算
    標準。原審雖未及比較新舊法，惟仍適用行為時法，即無不
    當，不構成撤銷原因，附此敘明。
據上論斷，應依刑事訴訟法第三百六十八條，判決如主文。
本案經檢察官鄭龍照到庭執行職務。
中    華    民    國    95    年    8     月    15    日
                  刑事第十八庭  審判長法  官  溫耀源
                                      法  官  段景榕
                                      法  官  周政達
以上正本證明與原本無異。
不得上訴。
                                      書記官  陳菊珍
中    華    民    國    95    年    8     月    16    日
附錄：本案論罪科刑法條全文
中華民國刑法第310條
（誹謗罪）
意圖散布於眾，而指摘或傳述足以毀損他人名譽之事者，為誹謗
罪，處 1 年以下有期徒刑、拘役或 5 百元以下罰金。
散布文字、圖畫犯前項之罪者，處 2 年以下有期徒刑、拘役或 1
千元以下罰金。
對於所誹謗之事，能證明其為真實者，不罰。但涉於私德而與公
共利益無
關者，不在此限。


司法院資訊處製作；財團法人民間司法改革基金會備份。
